【裁判字號】    97,訴,2566
【裁判日期】    970930
【裁判案由】    違反毒品危害防制條例
【裁判全文】
臺灣彰化地方法院刑事判決              97年度訴字第2566號
公  訴  人  臺灣彰化地方法院檢察署檢察官
被      告  甲○○
上列被告因違反毒品危害防制條例案件，經檢察官提起公訴（97
年度毒偵字第3224號），本院合議庭裁定由受命法官獨任進行簡
式審判程序，茲判決如下：
    主  文
甲○○施用第一級毒品，累犯，處有期徒刑捌月，扣案之第一級
毒品海洛因壹包（驗前淨重零點壹捌公克，驗後淨重零點壹
肆貳公克）沒收銷燬之。
    犯罪事實
一、甲○○曾於民國92年間因連續施用第1 級毒品案件，經本院
    以92年度訴字第130 號刑事判決判處有期徒刑10月確定，經
    移送執行，並於93年9 月20日因縮刑期滿執行完畢。其前於
    92年間因施用毒品案件，經本院以91年度毒聲字第2974號裁
    定令入戒治處所施以強制戒治，於92年12月3 日強制戒治執
    行完畢釋放。詎其不知悔改，明知海洛因業經公告為毒品危
    害防制條例第2 條第2 項第1 款所列管之第1 級毒品，不得
    非法持有、施用，於前揭強制戒治執行完畢釋放後5 年內，
    復基於施用第1 級毒品海洛因之犯意，於97年7 月28日中午
    12時許，在彰化縣永靖鄉○○路之「不醉宮」廟宇旁，將海
    洛因摻入香菸內點燃吸用之方式，施用第1 級毒品海洛因1
    次。嗣經警方於97年7 月30日下午6 時25分，在彰化縣永靖
    鄉永北村北勢巷17弄處臨檢查獲，並扣得其所有前揭施用海
    洛因後所剩餘之第1 級毒品海洛因1 包（驗前淨重0.138 公
    克，驗後淨重0.1342公克），且於97年7 月30日晚上7 時32
    分採尿送驗後，始知上情。
二、案經彰化縣警察局員林分局報請臺灣彰化地方法院檢察署檢
    察官偵查起訴。
    理  由
一、本案被告甲○○所犯係死刑、無期徒刑、最輕本刑為3 年以
    上有期徒刑以外之罪，其於準備程序就前揭被訴事實為有罪
    之陳述，經受命法官告知簡式審判程序之旨，並聽取其與公
    訴人之意見後，本院認無不得或不宜改依簡式審判程序進行
    之處，爰依刑事訴訟法第273 條之1 第1 項、第284 條之1
    ，裁定本案由受命法官獨任進行簡式審判程序，合先敘明。
二、訊據被告對其於上揭時、地，施用第1 級毒品海洛因（1 次
    ）之事實，於本院審理時坦承不諱（參見本院97年9 月17日
    審判筆錄），且有扣案粉末1 包（驗前淨重0.138 公克，驗
    後淨重0.1342公克），經送驗後係第1 級毒品海洛因，此有
    行政院衛生署草屯療養院97年8 月11日草療鑑字第09700069
    67號鑑定書1 紙（參見本院卷宗第15頁）附卷可參；而該包
    海洛因係被告於犯罪事實欄一所示之施用海洛因後所剩餘，
    ，業經被告於本院審理中陳述明確。另查：
  (一)被告係於97年7 月30日晚上7 時32分，經警方採集被告尿液
    送驗結果，呈嗎啡陽性反應，此有詮昕科技股份有限公司97
    年8 月7 日報告編號00000000號濫用藥物尿液檢驗報告及委
    託檢驗尿液代號與真實姓名對照認證單（參見本院卷宗第14
    頁、臺灣彰化地方法院檢察署97年度毒偵字第3224號偵查卷
    宗第10頁）附卷可稽，足見被告確有施用第1 級毒品海洛因
    之事實，應可認定。
  (二)按海洛因施用入人體後水解還原成嗎啡，再循嗎啡之代謝方
    式排出體外，業據行政院衛生署藥物食品檢驗局73藥檢壹字
    第030221號函說明綦詳，且依醫學臨床實驗及根據英國藥學
    會出版Isolation and Indentification of Drugs一書第2
    版載明：口服或注射海洛因後可快速吸收，並於血液中迅速
    代謝成6 —乙醯嗎啡，然後轉變成嗎啡；再毒品施用後於尿
    液、血液中可檢出之最大時限，與施用劑量、施用頻率、施
    用方式、施用者飲水量之多寡、個人體質、檢體收集時間點
    及所用檢測方法之靈敏度等因素有關，因個案而異，一般於
    尿液中可檢出之最大時限，古柯鹼為施用後1 至4 天、海洛
    因為2 至4 天、嗎啡為2 至4 天、大麻為1 至10天、安非他
    命為1 至4 天、甲基安非他命為1 至5 天、MDMA為1 至4 天
    、MDA 為1 至4 天、Ketamine為2 至4 天等語，業經行政院
    衛生署管制藥品管理局92年7 月23日管檢字第0920005609號
    函載明明確。是依上開說明，佐以被告前揭尿液檢驗報告，
    被告自白於前揭時間，有施用第1 級毒品海洛因1 次等語，
    核與前揭事證相符，應堪採信。
  (三)另犯毒品危害防制條例第10條施用第1 級毒品之罪者，檢察
    官應先聲請法院裁定將被告令送勒戒處所觀察、勒戒，經觀
    察、勒戒後，認有繼續施用毒品傾向者，應由檢察官裁定聲
    請法院裁定令入戒治處所施以強制戒治，且經強制戒治執行
    完畢釋放後，5 年內再犯第10條之罪，檢察官應依一般刑事
    訴訟程序予以起訴論罪科刑，此觀諸毒品危害防制條例第20
    條第1 項、第2 項、第23條第2 項前段規定自明。經查，被
    告前於92年間因施用毒品案件，經本院以91年度毒聲字第29
    74號裁定令入戒治處所施以強制戒治，於92年12月3 日強制
    戒治執行完畢釋放等情之事實，此有臺灣高等法院被告前案
    紀錄表、臺灣彰化地方法院檢察署刑案資料查註紀錄表各1
    份附卷可參。被告前既曾因施用毒品案件，經強制戒治後，
    復於前開強制戒治執行完畢釋放後5 年內，再犯本案施用毒
    品罪，依毒品危害防制條例第23條第2 項之規定，屬應依法
    論罪科刑之行為，依前開說明，本案被告上開所為，係於92
    年12月3 日強制戒治執行完畢釋放後5 年內，再犯毒品危害
    防制條例第10條第1 項施用第1 級毒品罪，本案事證明確，
    被告上開犯行，應堪認定。
三、按海洛因為毒品危害防制條例第2 條第2 項第1 款所明定之
    第1 級毒品。核被告所為，係犯同條例第10條第1 項之施用
    第1 級毒品罪。被告持有第1 級毒品進而施用，持有之低度
    行為為施用之高度行為所吸收，不另論持有毒品之罪。另查
    ，被告曾於92年間因連續施用第1 級毒品案件，經本院以92
    年度訴字第130 號刑事判決判處有期徒刑10月確定，經移送
    執行，並於93年9 月20日因縮刑期滿執行完畢等情，此有臺
    灣高等法院被告前案紀錄表、臺灣彰化地方法院檢察署刑案
    資料查註紀錄表各1 份存卷可考，其於5 年內故意再犯本案
    有期徒刑以上之罪，應依刑法第47條第1 項之規定，論以累
    犯，並加重其刑。爰審酌被告前因施用毒品案件，經強制戒
    治執行完畢釋放後，仍未能徹底戒絕毒品，復犯本案施用毒
    品罪，顯見其無戒毒悔改之意，惟念其施用毒品之手段，施
    用毒品乃自戕一己之身體健康，尚未對他人造成危害，且犯
    後已坦承犯行，態度良好等一切情狀，量處如主文所示之刑
    。
四、又毒品危害防制條例第18條第1 項前段之規定，乃刑法第38
    條第1 項第1 款之特別規定，此所稱查獲之毒品，係指有罪
    判決書於事實欄內，已經認定為被告有罪事實之毒品，即足
    當之，不以仍屬於被告所有者為限（最高法院92年度臺非字
    第297 號裁判要旨參照）。經查，扣案之粉末1 包（驗前淨
    重0.138 公克，驗後淨重0.1342公克），經送驗後係第1 級
    毒品海洛因，且係被告於犯罪事實欄一所示之施用海洛因後
    所剩餘，均已如前述，且該包裝海洛因之塑膠袋均會有極微
    量海洛因殘留，業已無法與毒品析離，亦經法務部調查局以
    93年3 月19日調科壹字第09300113060 號函釋明確，均屬違
    禁物，不問是否屬於犯人所有與否，依毒品危害防制條例第
    18條第1 項前段規定，併予宣告沒收銷燬之。又鑑定耗損之
    毒品，既已滅失，即無庸併予宣告沒收銷燬，附此敘明。
據上論斷，應依刑事訴訟法第273 條之1 第1 項、第299 條第1
項前段，毒品危害防制條例第10條第1 項、第18條第1 項前段，
刑法第11條、第47條第1 項，判決如主文。
本案經檢察官謝雨青到庭執行職務。
中    華    民    國    97    年    9     月    30    日
                  刑事第八庭          法  官  唐中興
以上正本證明與原本無異。
如不服本判決，應於判決送達後10日內，向本院提出上訴書狀，
上訴書狀應「敘述具體上訴理由」，並按他造當事人之人數附繕
本。「切勿逕送上級法院」。
中    華    民    國    97    年    10    月    1     日
                                      書記官  吳政
【附錄本案判決論罪科刑法條全文】：
毒品危害防制條例第10條
施用第1級毒品者，處6月以上5年以下有期徒刑。
施用第2級毒品者，處3年以下有期徒刑。


司法院資訊處製作；財團法人民間司法改革基金會備份。
